臺灣桃園地方法院刑事裁定
110年度聲再字第73號
聲  請  人  
即受判決人  張志群



上列聲請人因違反毒品危害防制條例案件，對本院民國109年7月
8日109年度桃簡字第1746號確定判決聲請再審，本院裁定如下：
   
    主  文
聲請駁回。
    理  由
一、聲請再審意旨詳如附件刑事再審狀。
二、本案應適用之法條
　㈠按法院認為無再審理由者，應以裁定駁回之，刑事訴訟法第4
    34條第1項定有明文。又同法第420條第1項第6款所列再審事
    由係發現「新事實」或「新證據」，自不包括判決確定後法
    律之修正或法律見解變更。　
　㈡次按毒品危害防制條例中華民國一０八年十二月十七日修正之
    條文施行前犯第十條之罪之案件，於修正施行後，依下列規
    定處理：⑴偵查中之案件，由檢察官依修正後規定處理、⑵審
    判中之案件，由法院或少年法院（地方法院少年法庭）依修
    正後規定處理；依修正後規定應為不起訴處分或不付審理之
    裁定者，法院或少年法院（地方法院少年法庭）應為免刑之
    判決或不付審理之裁定、⑶判決確定尚未執行或執行中之案
    件，適用修正前之規定，毒品危害防制條例第35條之1亦有
    明定。另毒品危害防制條例第20條、第23條於修正前及修正
    後，應如何與最高法院見解搭配適用及適用期間，詳如附表
    所示。
三、本院之判斷：
  ㈠經查，聲請人即受判決人甲○○因民國103年1月23日施用第二
    級毒品甲基安非他命之犯行，經法院裁准觀察、勒戒後，於
    103年8月12日入勒戒所，於103年9月17日無施用頃向出所，
    嗣聲請人於103年12月19日再次施用第二級毒品甲基安非他
    命等情，有臺灣高等法院被告前案紀錄表、103年度毒聲字
    第269號裁定、103年度審易字第391號判決可稽（見本院卷5
    1-57頁），故依附表編號1所適用之法律及最高法院見解，
    聲請人已失去再為觀察、勒戒之機會，往後施用第二級毒品
    之犯行均需依法起訴。
  ㈡次查，聲請人於109年3月18日上午9時42分回溯96小時內，施
    用第二級毒品甲基安非他命之犯行，經檢察官起訴後，本院
    即依附表編號1所適用之法律及最高法院見解，於109年7月8
    日以109年度桃簡字第1746號判處聲請人有期徒刑5月（下稱
    系爭判決），系爭判決於109年7月16日送達聲請人住所（聲
    請人於109年2月12日至109年8月30日間未在監），系爭判決
    並於109年8月12日確定，有本院109年度桃簡字第1746號案
    全卷、臺灣高等法院在監在押全國紀錄表可參，是系爭判決
    判決時及確定時，尚無附表編號3所示法律及最高法院見解
    之適用，而系爭判決既已確定，應依毒品危害防制條例第35
    條之1第3款規定執行之，從而，系爭判決依法判決，程序自
    無違法或不當。
  ㈢至聲請人所稱其108年4月3日、108年4月19日、108年5月3日
    、108年5月10-11日、108年6月29-30日、108年12月10日之
    施用第二級毒品甲基安非他命犯行（下合稱108年犯行）均
    遭不受理判決，固有高等法院110年度上易字第1179號判決
    、臺灣新竹地方法院109年度訴字第341號判決可憑（見本院
    卷第85-95頁），惟細觀該等判決，可知聲請人之108年犯行
    遭起訴後，一直到109年11月18日即應適用附表編號3所示法
    律及最高法院見解時，均尚在審理中，故依毒品危害防制條
    例第35條之1第2款，自應適用附表編號3所示法律及最高法
    院見解處理，核與系爭判決應適用之法律狀況不同。　
  ㈣綜上所述，聲請人對毒品危害防制條例35條之1、附表所示 
    之法律及最高法院見解之適用應有誤會已說明如上，況聲請
    人持判決確定後法律及最高法院見解之變更為再審理由，顯
    非發現「新事實」或「新證據」，本件屬無理由之再審聲請
    ，故本院認無需依刑事訴訟法第429 條之2 規定通知聲請人
    到場陳述意見，應逕以裁定駁回其聲請。
四、依刑事訴訟法第434條第1項，裁定如主文。 
中　　華　　民　　國　　111 　年　　1 　　月　  20　　日
                  刑事第八庭  法   官    葉作航
依刑事訴訟法第434條第2項，得於裁定送達後10日內抗告
以上正本證明與原本無異。
如不服本裁定，應於裁定送達後10日內，向本院提出抗告狀。
                              書記官  林希潔
中　　華　　民　　國　　111 　年　　1 　　月　　22　　日
附表：
編號 法律適用期間 適用法條 適用之最高法院見解 1 109年7月14日以前 （修正前毒品危害防制條例第20條） 犯第十條之罪者，檢察官應聲請法院裁定，或少年法院（地方法院少年法庭）應先裁定，令被告或少年入勒戒處所觀察、勒戒，其期間不得逾二月。 觀察、勒戒後，檢察官或少年法院（地方法院少年法庭）依據勒戒處所之陳報，認受觀察、勒戒人無繼續施用毒品傾向者，應即釋放，並為不起訴之處分或不付審理之裁定；認受觀察、勒戒人有繼續施用毒品傾向者，檢察官應聲請法院裁定或由少年法院（地方法院少年法庭）裁定令入戒治處所強制戒治，其期間為六個月以上，至無繼續強制戒治之必要為止。但最長不得逾一年。 依前項規定為觀察、勒戒或強制戒治執行完畢釋放後，五年後再犯第十條之罪者，適用本條前二項之規定。 受觀察、勒戒或強制戒治處分之人，於觀察、勒戒或強制戒治期滿後，由公立就業輔導機構輔導就業。 （修正前毒品危害防制條例第23條第2項） 觀察、勒戒或強制戒治執行完畢釋放後，五年內再犯第十條之罪者，檢察 官或少年法院 (地方法院少年法庭) 應依法追訴或裁定交付審理。 最高法院95年度第7 次刑事庭會議決議結果：適用觀察、勒戒及強制戒治者，僅有「初犯」及「5 年後再犯」，5 年內曾再犯者，往後再犯，已無適用觀察、勒戒及強制戒治之處遇，應直接起訴。 2 109年7月15日至109年11月17日間 （修正後毒品危害防制條例第20條） 犯第十條之罪者，檢察官應聲請法院裁定，或少年法院（地方法院少年法庭）應先裁定，令被告或少年入勒戒處所觀察、勒戒，其期間不得逾二月。 觀察、勒戒後，檢察官或少年法院（地方法院少年法庭）依據勒戒處所之陳報，認受觀察、勒戒人無繼續施用毒品傾向者，應即釋放，並為不起訴之處分或不付審理之裁定；認受觀察、勒戒人有繼續施用毒品傾向者，檢察官應聲請法院裁定或由少年法院（地方法院少年法庭）裁定令入戒治處所強制戒治，其期間為六個月以上，至無繼續強制戒治之必要為止。但最長不得逾一年。 依前項規定為觀察、勒戒或強制戒治執行完畢釋放後，三年後再犯第十條之罪者，適用前二項之規定。 受觀察、勒戒或強制戒治處分之人，於觀察、勒戒或強制戒治期滿後，由公立就業輔導機構輔導就業。 （修正後毒品危害防制條例第23條第2項） 觀察、勒戒或強制戒治執行完畢釋放後，三年內再犯第十條之罪者，檢察 官或少年法院（地方法院少年法庭）應依法追訴或裁定交付審理。 最高法院95年度第7 次刑事庭會議決議結果：適用觀察、勒戒及強制戒治者，僅有「初犯」及「5 年後再犯」，5 年內曾再犯者，往後再犯，已無適用觀察、勒戒及強制戒治之處遇，應直接起訴。 3 109年11月18日後 （修正前毒品危害防制條例第20條） 犯第十條之罪者，檢察官應聲請法院裁定，或少年法院（地方法院少年法庭）應先裁定，令被告或少年入勒戒處所觀察、勒戒，其期間不得逾二月。 觀察、勒戒後，檢察官或少年法院（地方法院少年法庭）依據勒戒處所之陳報，認受觀察、勒戒人無繼續施用毒品傾向者，應即釋放，並為不起訴之處分或不付審理之裁定；認受觀察、勒戒人有繼續施用毒品傾向者，檢察官應聲請法院裁定或由少年法院（地方法院少年法庭）裁定令入戒治處所強制戒治，其期間為六個月以上，至無繼續強制戒治之必要為止。但最長不得逾一年。 依前項規定為觀察、勒戒或強制戒治執行完畢釋放後，三年後再犯第十條之罪者，適用前二項之規定。 受觀察、勒戒或強制戒治處分之人，於觀察、勒戒或強制戒治期滿後，由公立就業輔導機構輔導就業。 （修正後毒品危害防制條例第23條第2項） 觀察、勒戒或強制戒治執行完畢釋放後，三年內再犯第十條之罪者，檢察 官或少年法院（地方法院少年法庭）應依法追訴或裁定交付審理。 最高法院109年11月18日109年度台上大字第3826號刑事裁定：109年1月15日修正公布、同年7月15日施行之毒品危害防制條例第 20條第3項規定，犯第10條之罪於觀察、勒戒或強制戒治執行完畢釋放後，3年後再犯第10條之罪者，適用本條前 2 項之規定。上開所謂「3 年後再犯」，只要本次再犯（不論修正施行前、後）距最近1次觀察、勒戒或強制戒治執行完畢釋放，已逾 3  年者，即該當之，不因其間有無犯第10條之罪經起訴、判刑或執行而受影響。